【裁判字號】    91,易,1366
【裁判日期】    920306
【裁判案由】    竊盜等
【裁判全文】
臺灣板橋地方法院刑事判決                        九十一年度易字第一三六六號
    公  訴  人  臺灣板橋地方法院檢察署檢察官
    被      告  己○○
                甲○○
                戊○○
                丁○○
右列被告因竊盜案件，經檢察官聲請以簡易判決處刑（九十一年度偵字第一一八五號
），本院認不宜以簡易判決處刑，而適用通常程序審判後，判決如左：
    主  文
己○○、甲○○、戊○○、丁○○均無罪。
    理  由
一、公訴意旨略稱：被告己○○意圖為自己不法之所有，以每月薪資新台幣（下同）
    二萬五千元代價，僱請與其有共同犯意聯絡之戊○○、丁○○及甲○○，於民國
    九十年十二月二十五日，持客觀上可作為兇器之電鋸一把，前往台北縣三峽鎮○○段有木小段一一之四、一四四地號之國有土地，砍伐竊取森林主產物相思樹
    後，共計砍伐上開土地上之相思樹價值新台幣（下同）一萬零七百九十六．三元
    。嗣於同日十三時四十分許，為警在上址當場查獲，並扣得其所有供砍伐竊取相
    思樹之電鋸一把。因認被告所為，係犯森林法第五十條之規定，應依刑法第三百
    二十一條第一項第三款處罰。
二、按，犯罪事實應依證據認定之，無證據不得推定其犯罪事實，刑事訴訟法第一百
    五十四條定有明文。又按，認定犯罪事實所憑之證據，雖不以直接證據為限，間
    接證據亦包括在內；然無論直接或間接證據，其為訴訟上之證明，須於通常一般
    之人均不致於有所懷疑，而得確信其為真實之程度者，始得據之為有罪之認定（
    最高法院七十六年度台上字第四九八六號判例意旨可資參照）。復按，森林法第
    五十條所規範竊取森林主、副產物，搬運、寄藏、收買贓物或為牙保者之各個犯
    罪態樣與刑法普通竊盜或贓物罪毫無差異，而刑法上之竊盜罪，須行為人具有意
    圖為自己或第三人不法之所有之主觀犯意，而取他人所有物，始足該當於構成要
    件。
三、本件公訴人認被告四人涉犯前揭罪嫌，無非係以被告四人在警訊時坦承不諱，核
    與證人即至現場查獲上情之台北縣政府警察局三峽分局插角派出所員警乙○○證
    述情節相符，且有現場照片及行政院農業委員會林務局新竹林區管理處烏來工作
    站九一新烏作字第三八四號函附卷可稽；再參以被告己○○之子簡泰隆於八十
    七年十二月二十九日尚申請清理放租該查獲地，是其深知該地為國有林地，不得
    擅自墾伐，為其論據。訊據被告己○○、甲○○、戊○○、丁○○在本院審理時
    均堅詞否認有上開犯行，被告己○○供稱：相思樹係伊自己一人以電鋸砍伐的，
    共砍伐四十九株，因伊沒有辦法搬動，所以請工人清理，伊只是要把樹木移到旁
    邊，並不是要木材，伊是因為要種藥草需要空地，暫時要用地，並沒有要盜採的
    意思等語；被告甲○○供稱：伊並沒有砍樹，第一天到那裡時，就已經有很多倒
    下的樹木，伊只是負責整理場地，把樹木移開而已，伊從來就沒有拿過電鋸等語
    ；被告戊○○供稱：伊也沒有砍樹，伊只是負責清理場地，因己○○說系爭土地
    是可以種植的，伊不知道土地不是他的等語；被告丁○○供稱：我們三個開始到
    現場工作的時間是差不多的，伊也沒有砍樹，伊係於九十年十二月初受僱去整地
    的，到現場時，相思樹都已經砍倒了，依樹痕判斷伊認為砍下來的時間應不只一
    個月，伊只是負責以電鋸將已倒下之樹木砍成小段方便搬運而已，樹木並不是伊
    砍倒的等語。
三、經查，系爭遭砍伐之相思樹所在之林地係位於台北縣三峽鎮○○段有木小段九四
    之二地號土地，屬行政院農業委員會林務局新竹林區管理處（下稱新竹林管處）
    烏來事業區第三十二林班，其上之相思樹屬國有林，業據證人即新竹林管處烏來
    工作站主任丙○○在本院審理時證述在卷，並有新竹林管處烏來工作站九十一年
    二月四日九一新烏作字第三八四號函可佐，是公訴人僅以在被告己○○身上所
    扣得之其子簡泰隆所填載之省有林地清理放租申請書即遽認前開相思樹係位在台
    北縣三峽鎮○○段有木小段一一之四、一四四地號土地，容有錯誤，應予更正
    ，合先敘明。再查，被告四人在為警查獲時，就其各自所職司之工作，被告己○○供稱：伊是現場負責人，砍伐樹木之目的係要種植山藥等語，被告戊○○供稱
    ：伊係在整地、清理木材，當時正把倒下的樹木清理置於一旁堆積等語，被告丁○○供稱：伊係正在鋸斷倒在地上之相思樹等語，被告甲○○供稱：伊在從事整
    理砍伐下來之相思樹，並將相思樹丟棄在山坡下等語，參以被告甲○○在偵查中
    亦供稱：會將樹木丟棄在山坡下是因為己○○說整理後要在該地整理種藥草等語
    ；且徵諸證人即查獲當日至現場處理之員警乙○○證稱：現場並沒有看到有貨車
    要運送等語；另證人即新竹林管處烏來工作站主任丙○○在本院審理時證稱：於
    九十年二月二十五日下午，因有登山客發現有人鋸樹，向三峽分局插角派出所舉
    發，派出所通知我們，我們第二天時才去現場。遭砍伐的共有四十九株相思樹，
    林木還沒有運走。遭砍伐的範圍大約有零點零二公頃，該轄區是由陳柏愷負責巡
    視。因為估價上尚需計算含運費在內之生產費用，本件生產費用共計要一萬七千
    七百九十六點三元，而木材市價為一萬零六百六十九點二元，盜伐者所獲得的利
    益尚無法扣抵生產費用，屬於「利不及費」，故我們追賠價金以木材市價的十分
    之一計算即一千零六十七元等語；證人即新竹林管處烏來工作站巡視員陳柏愷在
    本院審理時亦證稱：遭盜伐的地區是伊巡視轄區，在查獲前大約一個月，伊有到
    過那裡，當時林木尚是完好的。伊是本件被盜伐價金查定書之查定人，經計算共
    有四十九株遭砍伐，此係依照留下來的樹頭計算，樹頭留不到五十公分，依樹頭
    的顏色判斷是屬於新砍伐的痕跡，遭砍伐的四十九株都還在現場，散落在地面上
    ，這四十九株沒有包括被颱風吹倒的樹木在內，且並沒有如被告所稱有被颱風吹
    倒的情形。該區並未有出租他人之情形等語。而本件遭砍伐之相思樹共計有四十
    九株，其中用材（即可利用之木材）有三十三株，薪材（即圓周十四公分以下木
    材，較無法利用）有十六株，經新竹林管處烏來工作站查定之木材市價為一萬零
    六百六十九點二元，生產費用為一萬零七百九十六點三元，因屬於「利不及費」
    ，故以市價十分之一計列處分價金為一千零六十七元，亦有前開函文暨國有林產
    物處分價金查定書、林產物處分價金查定表、林產處分生產費用查定明細表各一
    份在卷可稽，參互以觀，足認被告四人並未有將系爭四十九株相思樹據為己有之
    主觀不法意圖，渠等前開供述，堪予採信。從而，本件被告己○○既係為種植藥
    草占用系爭土地，而砍伐烏來事業區第三十二林班之系爭四十九株相思樹，並僱
    用被告甲○○、戊○○、丁○○在現場清理、整地，且該四十九株相思樹確實尚
    均留在現場，被告己○○並未有僱車搬運之情形，是尚難認被告四人在主觀犯意
    上有將該四十九株相思樹據為己有之不法所有意圖，渠等之行為實與森林法第五
    十條所規範依刑法竊盜罪處斷之竊取森林主產物中之「意圖為自己不法所有」之
    構成要件有間。
四、綜上所述，本件被告己○○在砍伐系爭四十九株相思樹後，雖僱用被告甲○○、
    戊○○、丁○○等進行現場清理、整地之工作，以便供其在前開土地種植藥草占
    有使用，惟渠等既無將系爭相思樹據為己有之主觀不法所有意圖，自不構成竊取
    森林主產物，而該當於刑法第三百二十一條第三款之構成要件。此外，復查無其
    他積極證據，足資證明被告有公訴人所指犯行，揆諸首揭規定，自應諭知被告無
    罪之判決。
五、至被告己○○前開所為，是否另構成竊占、毀損或其他違反森林法、山坡地保育
    利用條例、水土保持法等罪嫌，因未據起訴，本院無從審究，宜由檢察官另行偵
    辦，附此敘明。
據上論斷，應依刑事訴訟法第三百零一條第一項，判決如主文。
本案經檢察官朱帥俊到庭執行職務
中      華      民      國    九十二    年      三      月      六      日
                                      臺灣板橋地方法院刑事第六庭
                                          法  官  王  士  珮
右正本證明與原本無異。
如不服本判決，應於判決送達後十日內，向本院提出上訴狀。
                                          書記官  廖  婷  璇
中      華      民      國    九十二    年      三      月      六      日


司法院資訊處製作；財團法人民間司法改革基金會備份。
